【裁判字號】    98,訴,706
【裁判日期】    981103
【裁判案由】    違反毒品危害防制條例
【裁判全文】
臺灣雲林地方法院刑事判決               98年度訴字第706號
公  訴  人  臺灣雲林地方法院檢察署檢察官
被      告  甲○○
                    （現於臺灣雲林第二監獄執行中）
選任辯護人  林金陽律師
被      告  乙○○
選任辯護人  李昶欣律師
上列被告因違反毒品危害防制條例案件，經檢察官提起公訴（98
年度偵字第3401號）及移送併辦（98年度偵字第4544號、第4857
號），本院判決如下：
    主  文
甲○○所犯罪名及處罰，詳如附表一「所犯罪名及處罰」欄所示
。應執行有期徒刑拾年，扣案附表二編號15販賣第一級、第二級
毒品所得新臺幣壹萬貳仟玖佰元，均沒收；未扣案販賣第一級毒
品所得新臺幣貳仟捌佰元、第二級毒品所得新臺幣陸佰元應予沒
收，如全部或一部不能沒收時，均以其財產抵償之；扣案附表二
編號1 、2 之物均沒收消燬之；扣案附表二編號5 至11所示之物
，均沒收。
乙○○所犯罪名及處罰，詳如附表一「所犯罪名及處罰」欄所示
。應執行有期徒刑肆年。
    事  實
一、甲○○（綽號「阿弟」）基於販賣第一級、第二級毒品以牟
    利之犯意，另乙○○基於幫助販賣第一級毒品之犯意，分別
    持用門號為0000000000、0000000000號行動電話而為下列之
    販賣毒品行為：
  (一)甲○○販賣海洛因予林仁輝部分：
    於民國98年3 月28日9 時39分、10時35分許，甲○○持用
    0000000000號行動電話與持用0000000000號行動電話之林仁
    輝連絡後，相約在雲林縣虎尾鎮京城銀行前，以一手交錢一
    手交貨之方式販賣海洛因1 小包予林仁輝，並自林仁輝處得
    款新臺幣（下同）1,000 元。
  (二)甲○○販賣甲基安非他命予吳金松部分：
  1.於98年5 月26日8 時46分、57分許，甲○○持用0000000000
    號行動電話與持用0000000000門號行動電話之吳金松連絡後
    ，相約在雲林縣虎尾鎮○○路建中書局後面之世殿大樓處，
    以親自交貨之方式販賣甲基安非他命1 小包予吳金松，並讓
    吳金松賒欠上開買毒款項共1,000 元。
  2.於98年5 月26日17時48分、51分、52分、18時許，甲○○復
    以上開行動電話與吳金松連絡後，相約在雲林縣虎尾鎮○○
    路二媽廟附近，以一手交錢一手交貨之方式販賣甲基安非他
    命1 小包予吳金松，並自吳金松處得款1,000 元。
  3.於98年6 月12日0 時3 分、15分許，甲○○再以上開行動電
    話與吳金松連絡後，相約在雲林縣虎尾鎮○○路松青超市前
    ，以一手交錢一手交貨之方式販賣甲基安非他命1 小包予吳
    金松，並自吳金松處得款1,000 元。
  (三)甲○○販賣海洛因予王昱文部分：
  1.於98年5 月22日11時53分許，甲○○持用0000000000號行動
    電話與持用000000000 號室內電話之王昱文連絡後，相約在
    雲林縣虎尾鎮○○路23巷2 號王昱文住處附近，以一手交錢
    一手交貨之方式販賣海洛因1 小包予王昱文，並自王昱文處
    得款800 元。
  2.於98年5 月25日13時8 分許，甲○○復以上開行動電話與王
    昱文連絡後，相約在上開相同地點，以一手交錢一手交貨之
    方式販賣海洛因1 小包予王昱文，並自王昱文處得款1,000
    元。
  3. 於98年6 月11日10時34分許，甲○○又以上開行動電話與
     王昱文連絡後，相約在上開相同地點，以一手交錢一手交
     貨之方式販賣海洛因1 小包予王昱文，並自王昱文處得款
     1,000 元。
  (四)甲○○販賣、乙○○幫助販賣海洛因予王昱文部分：
  1.於98年5 月27日15時57分許，由乙○○接聽0000000000號行
    動電話與持用000000000 號室內電話之王昱文連絡後，乙○
    ○遂將王昱文欲購買毒品之訊息轉達予甲○○知悉，甲○○
    乃前往雲林縣虎尾鎮○○路23巷2 號王昱文住處附近，以一
    手交錢一手交貨之方式，由甲○○販賣海洛因1 小包予王昱
    文，並自王昱文處得款1,000 元。
  2.於98年6 月16日10時8 分許，乙○○接聽上開行動電話與王
    昱文連絡後，乙○○復將王昱文欲購買毒品之訊息轉達予甲
    ○○知悉，甲○○乃前往王昱文住處，由甲○○販賣1,000
    元價格之海洛因1 小包予王昱文，並讓王昱文賒欠上開購毒
    款項1,000 元，而於同日下午13時許償付500 元，尚欠500
    元。
  3.於98年6 月16日13時5 分許，乙○○接聽上開行動電話與王
    昱文連絡後，乙○○將王昱文欲購買毒品之訊息轉達予甲○
    ○知悉，甲○○再度前往王昱文住處，以一手交錢一手交貨
    之方式，由甲○○販賣海洛因1 小包予王昱文，並自王昱文
    處得款1,000 元。
  (五)甲○○販賣海洛因予黃厚基部分：
  1.於98年5 月26日23時14分、20分許，甲○○持用0000000000
    號行動電話與持用0000000000門號行動電話之黃厚基連絡後
    ，相約在雲林縣虎尾鎮虎尾工專天橋處，以一手交錢一手交
    貨之方式販賣海洛因1 小包予黃厚基，並自黃厚基處得款
    2,000 元。
  2.於98年5 月28日23時6 分、21分許，甲○○復以上開行動電
    話與黃厚基連絡後，相約在雲林縣揚子中學附近，以一手交
    錢一手交貨之方式販賣海洛因1 小包予黃厚基，並自黃厚基
    處得款3,000 元。
  (六)甲○○販賣甲基安非他命予王偉庭部分：
  1.於98年6 月1 日11時46分許，甲○○持用0000000000號行動
    電話與持用0000000000門號行動電話之王偉庭連絡後，相約
    在雲林縣虎尾鎮五福餐廳附近之巷弄，以一手交錢一手交貨
    之方式販賣甲基安非他命1 小包予王偉庭，並自王偉庭處得
    款1,000 元。
  2.於98年6 月3 日11時28分、12時20分、30分許，甲○○復以
    上開行動電話與王偉庭連絡後，相約在雲林縣揚子中學附近
    之公車站，以親自交貨之方式販賣甲基安非他命1 小包予王
    偉庭，並讓王偉庭賒欠上開買毒款項共1,000 元，其後王偉
    庭並有清償上開款項。
  (七)甲○○販賣海洛因予朱士堯部分：
    於98年6 月4 日8 時39分許，甲○○持用0000000000號行動
    電話與持用000000000 號室內電話之朱士堯連絡後，相約在
    雲林縣虎尾鎮○○路23巷2 號處，以一手交錢一手交貨之方
    式販賣海洛因1 小包予朱士堯，並自朱士堯處得款1,000 元
    。
  (八)嗣經警於98年7 月7 日16時20分許，在甲○○位於雲林縣虎
    尾鎮○○路○ 段477 巷75號5A-17 住處內搜索查獲，並扣得
    如附表二所示海洛因10小包（毛重共計11公克，合計驗餘淨
    重8.68公克）、甲基安非他命9 小包（毛重共計11.52 公克
    ，包裝袋總重2.52公克，取0.22公克鑑定用罄，驗餘重量
    8.78公克）、愷他命19包（毛重共計65.5公克，包裝袋總重
    5.32公克，取0.15公克鑑定用罄，驗餘重量60.03 公克）、
    搖頭丸2 顆（合計淨重0.52公克，取0.26公克鑑定用罄，餘
    0.26公克）、分裝袋1 包（83個）、電子磅秤2 臺、安非他
    命吸食器1 組、壓鑄器1 組、0000000000號行動電話晶片卡
    1 張、0000000000號、0000000000號行動電話晶片卡暨手機
    各1 支、記事本1 本、現金12,900元等物。
二、案經臺灣雲林地方法院檢察署檢察官指揮彰化縣警察局北斗
    分局偵查起訴與移送併辦。
    理  由
一、關於證據能力部分：
  (一)按被告以外之人於審判外之言詞或書面陳述，除法律有規定
    者外，不得作為證據，刑事訴訟法第159 條第1 項定有明文
    。惟被告以外之人於偵查中向檢察官所為之陳述，除顯有不
    可信之情況者外，得為證據；被告以外之人於審判外之陳述
    ，雖不符刑事訴訟法第159 條之1 至第159 條之4 規定得為
    證據之情形，而經當事人於審判程序同意作為證據，法院審
    酌該言詞陳述或書面陳述作成時之情況，認為適當者，亦得
    為證據，刑事訴訟法第159 條之1 第2 項及第159 條之5 第
    1 項分別定有明定。
  (二)經查林仁輝、吳金松、王昱文、王偉庭、朱士堯於警詢及檢
    察官訊問時之證述、黃厚基於檢察官訊問時中之證述，林仁
    輝、吳金松、王昱文、王偉庭、朱士堯指認犯罪嫌疑人紀錄
    表、通訊監察譯文、本院98年聲搜字第000301號搜索票暨彰
    化縣警察局北斗分局搜索扣押筆錄及扣押物品目錄表各1 份
    、法務部調查局濫用藥物實驗室98年9 月3 日調科壹字第
    09823023780 號鑑定書與內政部警政署刑事警察局98年9 月
    8 日刑鑑字第0980115023號鑑定書各1 份等，雖均屬被告甲
    ○○、乙○○以外之人於審判外之言詞或書面陳述，然經被
    告2 人與檢察官同意作為證據使用，復經本院審酌該言詞或
    書面陳述作成時之情況，亦無不當或有何顯不可信之情形，
    依上規定，應認具有證據能力，得作為本件證據使用。
二、上開犯罪事實，業據被告甲○○、乙○○於偵查中與本院審
    理時均坦承不諱，而事實欄一(一)部分，核與林仁輝於98年7
    月8 日警詢及98年7 月8 日檢察官訊問時證述（警卷第67頁
    至第69頁，偵卷第23頁至第24頁，結文在第26頁）情節相符
    ；事實欄一(二)1.至3.部分，核與吳金松於98年7 月8 日警詢
    及98年7 月8 日檢察官訊問時證述（警卷第51頁至第56頁，
    偵卷第27頁至第29頁，結文在第30頁）情節相符；事實欄一
    (三)1.至3.與事實欄一(四)1.至3.部分，核與王昱文於98年8 月
    24日警詢及98年8 月20日、98年8 月24日檢察官訊問時證述
    （偵卷第86頁至第90頁、第69頁至第72頁、96頁至第97頁，
    結文在第73頁、第76頁、第99頁）情節相符；事實欄一(五)1.
    2.部分，核與黃厚基於98年7 月10日檢察官訊問時證述（偵
    卷第46頁至第47頁，結文在第49頁）情節相符；事實欄一(六)
    1.2.部分，核與王偉庭於98年7 月8 日警詢及98年7 月8 日
    檢察官訊問時證述（警卷第61頁至第63頁，偵卷第13頁至第
    14頁，結文在第16頁）情節相符；事實欄一(七)部分，核與朱
    士堯於98年8 月24日警詢及98年8 月20日、98年8 月24日檢
    察官訊問時證述（偵卷第80頁至第82頁、第75頁至第76頁、
    第95頁至第96頁，結文在第98頁）情節相符；並有林仁輝、
    吳金松、王昱文、王偉庭、朱士堯指認犯罪嫌疑人紀錄表及
    照片（警卷第59頁至第60頁、第64頁至第66頁、第70頁至第
    72頁，偵卷第84頁至第85頁、第91頁至第92頁）、通訊監察
    譯文（警卷第13頁至第19頁背面、第39頁至第41頁、第58頁
    ，偵卷第83頁）、本院98年聲搜字第000301號搜索票暨彰化
    縣警察局北斗分局搜索扣押筆錄及扣押物品目錄表（警卷第
    20頁至第28頁）各1 份、現場查獲照片5 張（警卷第29頁至
    第31頁）可佐。又扣案疑似海洛因碎塊狀與粉末共10包，及
    白色晶體9 包經送鑑定後，分別檢出含有海洛因及甲基安非
    他命成分，有法務部調查局濫用藥物實驗室98年9 月3 日調
    科壹字第09823023780 號鑑定書與內政部警政署刑事警察局
    98年9 月8 日刑鑑字第0980115023號鑑定書各1 份（本院卷
    第23頁、第33頁）附卷足憑，此外，並有附表二編號5 至11
    、15之物扣案可稽，堪認被告2 人之自白均與事實相符，足
    以採信。是本案事證明確，被告甲○○、乙○○之犯行均堪
    以認定，應依法論科。
三、新舊法比較：
  (一)被告甲○○、乙○○行為後，毒品危害防制條例亦於98年5
    月20日修正公佈，又因本次修法並未明定法律生效施行日期
    ，致關於本次修正毒品危害防制條例條文應自何時起生效施
    行發生爭議。雖毒品危害防制條例第36條明定「本條例自公
    布後6 個月施行」，惟毒品危害防制條例第36條係於92年7
    月9 日修正時所制定，其立法理由謂：「依本條例新修正之
    規定，法務部需會同衛生署成立審議委員會每3 個月定期檢
    討調整毒品之分級及品項，而本次新增第四級毒品，有需要
    在新法施行前先經該審議會檢討後再調整公佈，且依修正條
    文亦有必要再訂定相關子法及修正相關法規，以配合本條例
    之施行，故亦有需要預留適當緩衝期，以利訂頒相關子法及
    相關法規之配合修正」，是上開毒品危害防制條例第36條所
    稱「自公布後6 個月施行」之法律，即應專指92年7 月9 日
    該次全面修正毒品危害防制條例之條文，而該條於毒品危害
    防制條例本次修正時並未再做修訂或變更，於立法理由亦未
    說明本次修正條文係依該條例第36條規定，於修正後6 個月
    始生效之要旨，故應認本次毒品危害防制條例之修正並未訂
    定生效日期。
  (二)中央法規標準法第13條規定：「法規明定自公布日或發布日
    施行者，自公布或發布之日起算至第3 日起發生效力」，而
    於法規未明示自公布日或發布日施行之情形，應僅能解為立
    法機關者之意思為該法規從公布日立刻生效，否則立法者當
    會另定其他生效日期，從而，本院認為毒品危害防制條例98
    年5 月20日修正公布之條文，當適用中央法規標準法第13條
    規定，認為應自公布日起算第3 日生效，該條例係自98年5
    月20日修正公布，則生效施行日即應為同年月22日，本院判
    決於該條例施行後，於適用相關修正條文時，自有新舊法律
    比較適用之問題。
  (三)修正前毒品危害防制條例第4 條第1 項、第2 項規定：製造
    、運輸、販賣第一級毒品者，處死刑或無期徒刑；處無期徒
    刑者，得併科新臺幣1 千萬元以下罰金；製造、運輸、販賣
    第二級毒品者，處無期徒刑或7 年以上有期徒刑，得併科新
    臺幣7 百萬元以下罰金。而依修正後同條項之規定，就第一
    級毒品併科罰金刑部分提高為新臺幣2 千萬元；就第二級毒
    品併科罰金刑部分提高為新臺幣1 千萬元。是經比較新舊法
    律適用之結果，自以修正前即行為時之毒品危害防制條例對
    被告2 人較為有利。
  (四)然修正後毒品危害防制條例第17條第2 項新增規定：「犯第
    4 條至第8 條之罪於偵查及審判中均自白者，減輕其刑。」
    。從而，就被告甲○○就事實欄一(一)至(七)所載之販賣第一級
    、第二級毒品犯行，與被告乙○○就事實欄一(四)1.至3.部分
    所載之幫助販賣第一級毒品犯行，綜其全部罪刑新舊法比較
    之結果，再參以被告2 人均於偵審中自白各該部分犯行，此
    部分以修正後之法律規定顯較修正前有利於被告2 人；亦即
    ，應一體適用修正後毒品危害防制條例第4 條第1 項、第2
    項、第17條第2 項之規定，有利於被告甲○○、乙○○。
四、論罪科刑：
  (一)查被告甲○○於98年10月16日審理時供稱：「（問：你賣1
    千元的海洛因大概賺多少錢？）4 、5 百元。（問：賣1 千
    元的甲基安非他命大概可以賺多少？）6 、7 百元。」等語
    （本院卷第57頁背面）。是被告甲○○販賣海洛因及甲基安
    非他命，有營利之意圖至明。次查海洛因及甲基安非他命分
    屬毒品危害防制條例第2 條第2 項第1 款、同條項第2 款所
    列之第一級、第二級毒品。是核被告甲○○所為，分係犯毒
    品危害防制條例第4 條第1 項販賣第一級毒品罪及同條第2
    項販賣第二級毒品罪。又被告持有海洛因、甲基安非他命之
    低度行為，分別為販賣之高度行為所吸收，均不另論罪。
  (二)按刑法上之幫助犯，係對於犯罪與正犯有共同之認識，而以
    幫助之意思，對於正犯資以助力，而未參與實施犯罪之行為
    者而言（最高法院75年度臺上字第1509號、88年度臺上字第
    1270號判決意旨參照）。是如未參與實施犯罪構成要件之行
    為，而係出於幫助之意思提供助力，即屬幫助犯，而非共同
    正犯。被告乙○○雖然知悉其男友甲○○有販賣毒品之行為
    ，然其本身並未施用毒品，亦無相關之前科紀錄，對於購毒
    對象王昱文所言內容，係要購買毒品雖有所瞭解，但就毒品
    種類、交易金錢、數量等重要交易部分未必全然知悉，其僅
    單純將上開訊息轉達給被告甲○○，由被告甲○○依據先前
    與各該購毒者之交易經驗，嗣後實際前往進行毒品交易。從
    而，被告乙○○應係基於幫助之犯意，而為幫助被告甲○○
    接聽電話傳達訊息等構成要件以外之幫助行為，應為幫助犯
    。是核被告乙○○所為，均係犯刑法第30條、毒品危害防制
    條例第4 條第1 項之幫助販賣第一級毒品罪，並均依刑法第
    30條第2 項之規定，依正犯之刑減輕之。
  (三)被告甲○○、乙○○所犯上開各罪，犯意、行為各別，應各
    予分論併罰。
  (四)臺灣雲林地方法院檢察署98年度偵字第4544號、第4857號移
    送併辦意旨書上所載被告甲○○販賣、被告乙○○幫助販賣
    第一級毒品海洛因予王昱文之犯行，與被告甲○○販賣第一
    級毒品海洛因予黃厚基之犯行，與上開經論罪科刑之事實欄
    一(三)1.至3.、事實欄一(四)1.至3.與事實欄一(五)所載部分，均
    係同一事實之案件，本院自得併予審理，附此敘明。
  (五)而被告甲○○就事實欄一(一)至(七)所載販賣第一級、第二級毒
    品部分，與被告乙○○就事實欄一(四)1.至3.所載幫助販賣第
    一級毒品部分，其2 人於偵查中與審判中均自白犯行，應依
    98年5 月20日修正後毒品危害防制條例第17條第2 項之規定
    ，被告甲○○部分依法各減輕其刑；被告乙○○部分則依法
    各遞減其刑。
  (六)按毒品危害防制條例第4 條第1 項販賣第一級毒品罪，法定
    刑為「死刑」或「無期徒刑」，刑度甚重。若不分犯罪情節
    輕重，概處以上開刑責，難免輕重失衡，倘有情輕法重情形
    ，於裁判時自得適用刑法第59條酌量減輕其刑，以避免過嚴
    之刑罰，此參之司法院大法官釋字第263 號解釋文自明。亦
    即，法院為避免刑罰過於嚴苛，於情輕法重之情況下，應合
    目的性裁量而有適用刑法第59條酌量減輕被告刑度之義務。
    又適用刑法第59條酌量減輕其刑時，並不排除同法第57條所
    列舉10款事由之審酌，此有最高法院70年度第6 次刑事庭會
    議決議參照。本院考量被告甲○○販賣海洛因予他人施用，
    固戕害他人之身心，然其本身亦有施用毒品之習慣，沉陷於
    毒癮中，鋌而走險步上販毒一途。又被告甲○○販賣第一級
    毒品之次數為10次，販毒所得總額為12,300元，顯係販毒之
    中、小盤，較之一般大盤毒梟販賣數量眾多，動輒數百萬、
    千萬元之暴利所生危害情形顯有不同，其犯罪情節尚非最大
    惡極，縱處以法定最輕本刑無期徒刑，仍不免過苛，且無從
    與前開毒梟之惡行有所區隔。而被告乙○○本身並無施用毒
    品之習慣與前科，僅因與甲○○同住，代替甲○○接聽上開
    電話、傳達訊息而幫助販賣第一級毒品行為3 次，其涉入情
    節亦尚屬輕微，是其2 人犯罪情狀，縱然被告甲○○、乙○
    ○均依同條例第17條第2 項減輕其刑，被告乙○○為幫助犯
    ，並依刑法第30條第2 項規定減輕其刑，刑度仍屬過重，在
    客觀上仍有情輕法重之虞，爰均依刑法第59條規定，就被告
    甲○○本案所犯販賣第一級毒品各罪，被告乙○○所犯幫助
    販賣第一級毒品各罪，均依法遞減其刑。
  (八)爰審酌被告甲○○前因竊盜案件，經本院先後判決並合併定
    其應執行刑為有期徒刑10月，於98年7 月8 日入監執行，雖
    未有構成累犯之前科紀錄，然素行未佳，被告乙○○未有前
    科紀錄，素行良好，此有臺灣高等法院被告前案紀錄表各1
    份在卷可憑，被告甲○○本身亦有施用毒品習慣，被告乙○
    ○與其同住，其2 人應知毒品對人身心戕害之嚴重性，被告
    甲○○竟不思努力工作賺取正當酬勞，藉流毒他人牟取利益
    ，被告乙○○亦給予幫助，惟考量被告甲○○、乙○○犯後
    於偵審中均坦承犯行，態度尚佳，並參酌甲○○販賣毒品之
    數量非鉅，所得總和為16,300元，被告乙○○參與犯行次數
    為3 次，程度尚屬輕微等一切情狀，分別量處如附表「所犯
    罪名及處罰」欄所示之刑，並各定其應執行刑如主文所示。
  (九)沒收部分：
    1.被告甲○○販賣海洛因及甲基安非他命所得部分：
    (1)查被告甲○○於本院98年10月16日審理時供稱：扣案現金
      12,900元是販賣海洛因及甲基安非他命所得的錢等語（本
      院卷第56頁背面）。
    (2)另就事實欄一(四)2.部分，雖記載王昱文交付700 元，然據
      證人王昱文於98年8 月24日警詢時陳稱：其於當日下午13
      時5 分許再次購買海洛因時，並同時償還上午購買海洛因
      之部分欠款500 元等語；其於98年8 月24日偵訊時亦為相
      同證述（偵卷第89頁、第96頁）。關於此部分，被告甲○
      ○本人於98年10月16日審理時供稱：忘記了，沒去記那個
      等語（本院卷第57頁背面），是被告甲○○於98年6 月16
      日上午10時8 分許販賣海洛因予王昱文，應係收取500 元
      ，另賒欠500 元。
    (2)被告甲○○販賣海洛因所得12,300元【計算式：（500 ×
      1)＋（800 ×1 ）＋（1,000 ×6 ）＋（2,000 ×1 ）＋
      （3,000 ×1 ）＝12,300】，為犯罪所得，且為被告甲○
      ○所有，應依毒品危害防制條例第19條第1 項規定，於各
      次販賣罪分別沒收之。惟本件僅扣得販毒所得12,900元，
      故依據經驗法則判斷，交易時間在後者，其所得金錢應該
      較易留存至今，故以接近查扣時間之交易金額，優先由上
      開扣案現金內扣除沒收之。因此，犯罪時間較早之事實欄
      一(一)所得之1,000 元、事實欄一(三)1.所得之800 元、事實
      欄一(三)2.所得之1,000 元，如全部或一部不能沒收時，均
      以其財產抵償之（金錢無從追徵其價額，各次沒收與抵償
      金額均詳如附表一所示）。
    (3)被告甲○○販賣甲基安非他命所得4,000 元【計算式：（
      1,000 ×4 ）＝4,000 】，為犯罪所得，且為被告甲○○
      所有，應依毒品危害防制條例第19條第1 項規定，於各次
      販賣罪分別沒收之。惟本件僅扣得販毒所得12,900元，故
      同前所述，以接近查扣時間之交易金額，優先由上開扣案
      現金內扣除沒收之。因此，犯罪時間較早之事實欄一(二)2.
      所得之1,000 元中之400 元由上開扣案現金中扣除沒收，
      其餘600 元如全部或一部不能沒收時，以其財產抵償之（
      金錢無從追徵其價額，各次沒收與抵償金額均詳如附表一
      所示）。
  2.被告甲○○販賣海洛因及甲基安非他命所用之物：
    (1)被告甲○○於本院97年10月16日審理時供稱：扣案如附表
      二編號1 、2 、5 、6 、7 、8 之海洛因、甲基安非他命
      、分裝袋、電子磅秤等物為都是其所有，拿來販賣海洛因
      及甲基安非他命使用；而扣案如附表二編號9 之壓鑄器，
      亦為其所有，供其壓鑄海洛因販賣使用；扣案如附表二編
      號10 之0000000000 號SIM 卡1 張及編號11之行動電話1
      支（內含門號0000000000號SIM 卡1 張）均是朋友申辦交
      付其使用，為其所有，並用於販賣海洛因或甲基安非他命
      聯絡使用等語（本院卷第55頁至第56頁）。另購毒者也都
      指認是撥打上開行動電話向被告甲○○購買海洛因或甲基
      安非他命，從而附表二編號5 、9 之物係供販賣海洛因、
      附表二編號6 係供販賣甲基安非他命、附表二編號7 、8
      、10、11之物係供販賣海洛因、甲基安非他命之用，堪以
      認定，應依毒品危害防制條例第19條第1 項沒收之。
    3.扣案附表二編號1 之海洛因10包（合計驗餘淨重8.68公克
      ）及附表二編號2 之甲基安非他命9 包（毛重共計11.52
      公克，包裝袋總重2.52公克，取0.22公克鑑定用罄，驗餘
      淨重8.78公克），分別為第一級、第二級毒品，應依毒品
      危害防制條例第18條第1 項前段沒收銷燬之。
    4.至扣案附表二編號3 、4 、13之物，為被告甲○○個人施
      用毒品時使用，附表二編號14之記事本為被告甲○○平時
      生活記帳使用，另附表二編號12之行動電話（內含門號
      0000000000號SIM 卡1 張），為被告乙○○所有，供其日
      常生活聯繫之用，業據被告2 人供述明確（本院卷第55
      頁至第56頁背面），均非供本件販賣海洛因或甲基安非他
      命使用，故不予沒收，附此說明。
四、據上論斷，應依刑事訴訟法第299 條第1 項前段，毒品危害
    防制條例第4 條第1 項、第2 項、第17條第2 項、第18條第
    1 項前段、第19條第1 項，刑法第11條前段、第2 條第1 項
    、第30條、第51條第5 款、第59條，判決如主文。
本案經檢察官陳詠薇到庭執行職務
中    華    民    國    98    年    11    月    3    日
            刑事第三庭    審判長法  官  林輝煌
                                法  官  張文俊
                                法  官  蕭雅毓
以上正本證明與原本無異。
如不服本判決應於收受判決後10日內向本院提出上訴書狀，並應
敘述具體理由；其未敘述上訴理由者，應於上訴期間屆滿後20日
內向本院補提理由書（均須按他造當事人之人數附繕本）。「切
勿逕送上級法院」。
                                書記官  鍾宜津
中    華    民    國    98    年    11    月    3     日
附錄論罪科刑條文全文：
毒品危害防制條例第4 條：
製造、運輸、販賣第一級毒品者，處死刑或無期徒刑；處無期徒
刑者，得併科新臺幣2 千萬元以下罰金。
製造、運輸、販賣第二級毒品者，處無期徒刑或7 年以上有期徒
刑，得併科新臺幣1 千萬元以下罰金。
製造、運輸、販賣第三級毒品者，處5 年以上有期徒刑，得併科
新臺幣7 百萬元以下罰金。
製造、運輸、販賣第四級毒品者，處3 年以上10年以下有期徒刑
，得併科新臺幣3 百萬元以下罰金。
製造、運輸、販賣專供製造或施用毒品之器具者，處1 年以上7
年以下有期徒刑，得併科新臺幣1 百萬元以下罰金。
前五項之未遂犯罰之。
【附表一】
┌──────┬───────────────────────┐
│ 犯罪事實   │             所 犯 罪 名 及 處 罰             │
├──────┼───────────────────────┤
│事實欄一(一)  │甲○○販賣第一級毒品，處有期徒刑捌年。未扣案之│
│            │販賣第一級毒品所得新臺幣壹仟元沒收之，如全部或│
│            │一部不能沒收時，以其財產抵償之。扣案附表二編號│
│            │1 之物沒收銷燬之；扣案附表二編號5 、7 、8 、9 │
│            │、10之物，均沒收。                            │
├──────┼───────────────────────┤
│事實欄一(二)1.│甲○○販賣第二級毒品，處有期徒刑年捌月。扣案│
│            │附表二編號2 之物沒收銷燬之；扣案附表二編號6 、│
│            │7 、8 、11之物，均沒收。                      │
├──────┼───────────────────────┤
│事實欄一(二)2.│甲○○販賣第二級毒品，處有期徒刑年捌月。扣案│
│            │之販賣第二級毒品所得新臺幣肆佰元沒收之，其餘未│
│            │扣案之新臺幣陸佰元如全部或一部不能沒收時，以其│
│            │財產抵償之。扣案附表二編號2 之物沒收銷燬之；扣│
│            │案附表二編號6 、7 、8 、11之物，均沒收。      │
├──────┼───────────────────────┤
│事實欄一(二)3.│甲○○販賣第二級毒品，處有期徒刑年捌月。扣案│
│            │之販賣第二級毒品所得新臺幣壹仟元沒收之。扣案附│
│            │表二編號2 之物沒收銷燬之；扣案附表二編號6 、7 │
│            │、8 、11之物，均沒收。                        │
├──────┼───────────────────────┤
│事實欄一(三)1.│甲○○販賣第一級毒品，處有期徒刑捌年。未扣案之│
│            │販賣第一級毒品所得新臺幣捌佰元沒收之，如全部或│
│            │一部不能沒收時，以其財產抵償之。扣案附表二編號│
│            │1 之物沒收銷燬之；扣案附表二編號5 、7 、8 、9 │
│            │、11之物，均沒收。                            │
├──────┼───────────────────────┤
│事實欄一(三)2.│甲○○販賣第一級毒品，處有期徒刑捌年。未扣案之│
│            │販賣第一級毒品所得新臺幣壹仟元沒收之，如全部或│
│            │一部不能沒收時，以其財產抵償之。扣案附表二編號│
│            │1 之物沒收銷燬之；扣案附表二編號5 、7 、8 、9 │
│            │、11之物，均沒收。                            │
├──────┼───────────────────────┤
│事實欄一(三)3.│甲○○販賣第一級毒品，處有期徒刑捌年。扣案之販│
│            │賣第一級毒品所得新臺幣壹仟元沒收之。扣案附表二│
│            │編號1 之物沒收銷燬之；扣案附表二編號5 、7 、8 │
│            │、9 、11之物，均沒收。                        │
├──────┼───────────────────────┤
│事實欄一(四)1.│甲○○販賣第一級毒品，處有期徒刑捌年。扣案之販│
│            │賣第一級毒品所得新臺幣壹仟元沒收之。扣案附表二│
│            │編號1 之物沒收銷燬之；扣案附表二編號5 、7 、8 │
│            │、9 、11之物，均沒收。                        │
│            │乙○○幫助販賣第一級毒品，處有期徒刑年拾月。│
├──────┼───────────────────────┤
│事實欄一(四)2.│甲○○販賣第一級毒品，處有期徒刑捌年。扣案之販│
│            │賣第一級毒品所得新臺幣伍佰元沒收之。扣案附表二│
│            │編號1 之物沒收銷燬之；扣案附表二編號5 、7 、8 │
│            │、9 、11之物，均沒收。                        │
│            │乙○○幫助販賣第一級毒品，處有期徒刑年拾月。│
├──────┼───────────────────────┤
│事實欄一(四)3.│甲○○販賣第一級毒品，處有期徒刑捌年。扣案之販│
│            │賣第一級毒品所得新臺幣壹仟元沒收之。扣案附表二│
│            │編號1 之物沒收銷燬之；扣案附表二編號5 、7 、8 │
│            │、9 、11之物，均沒收。                        │
│            │乙○○幫助販賣第一級毒品，處有期徒刑年拾月。│
├──────┼───────────────────────┤
│事實欄一(五)1.│甲○○販賣第一級毒品，處有期徒刑捌年。扣案之販│
│            │賣第一級毒品所得新臺幣貳仟元沒收之。扣案附表二│
│            │編號1 之物沒收銷燬之；扣案附表二編號5 、7 、8 │
│            │、9 、11之物，均沒收。                        │
├──────┼───────────────────────┤
│事實欄一(五)2.│甲○○販賣第一級毒品，處有期徒刑捌年。扣案之販│
│            │賣第一級毒品所得新臺幣仟元沒收之。扣案附表二│
│            │編號1 之物沒收銷燬之；扣案附表二編號5 、7 、8 │
│            │、9 、11之物，均沒收。                        │
├──────┼───────────────────────┤
│事實欄一(六)1.│甲○○販賣第二級毒品，處有期徒刑年捌月。扣案│
│            │之販賣第二級毒品所得新臺幣壹仟元沒收之。扣案附│
│            │表二編號2 之物沒收銷燬之；扣案附表二編號6 、7 │
│            │、8 、11之物，均沒收。                        │
├──────┼───────────────────────┤
│事實欄一(六)2.│甲○○販賣第二級毒品，處有期徒刑年捌月。扣案│
│            │之販賣第二級毒品所得新臺幣壹仟元沒收之。扣案附│
│            │表二編號2 之物沒收銷燬之；扣案附表二編號6 、7 │
│            │、8 、11之物，均沒收。                        │
├──────┼───────────────────────┤
│事實欄一(七)  │甲○○販賣第一級毒品，處有期徒刑捌年。扣案之販│
│            │賣第一級毒品所得新臺幣壹仟元沒收之。扣案附表二│
│            │編號1 之物沒收銷燬之；扣案附表二編號5 、7 、8 │
│            │、9 、11之物，均沒收。                        │
└──────┴───────────────────────┘
【附表二：扣案物】
┌──┬──────┬───────┬──────────┐
│編號│名稱        │數量          │備註                │
├──┼──────┼───────┼──────────┤
│ 1  │海洛因      │10包（合計驗餘│海洛因為第一級毒品，│
│    │            │淨重8.68公克〈│依毒品危害防制條例第│
│    │            │7.85公克＋0.83│18條第1 項前段沒收銷│
│    │            │公克〉）      │燬之。              │
├──┼──────┼───────┼──────────┤
│ 2  │甲基安非他命│9 包（毛重共計│甲基安非他命為第二級│
│    │            │11.52 公克，扣│毒品，依毒品危害防制│
│    │            │除包裝袋總重  │條例第18條第1 項前段│
│    │            │2.52公克，取  │沒收銷燬之。        │
│    │            │0.22公克鑑定用│                    │
│    │            │罄，驗餘重量  │                    │
│    │            │8.78公克）    │                    │
├──┼──────┼───────┼──────────┤
│ 3  │愷他命      │19包（毛重共計│為被告甲○○所有，然│
│    │            │65.5公克，扣除│為其個人所施用之毒品│
│    │            │包裝袋總重5.32│，與販賣海洛因或甲基│
│    │            │公克，取0.15公│安非他命犯罪無關，不│
│    │            │克鑑定用罄，驗│予沒收。            │
│    │            │餘重量60.03 公│                    │
│    │            │克）          │                    │
├──┼──────┼───────┼──────────┤
│ 4  │搖頭丸      │2 顆（合計淨重│為被告甲○○所有，然│
│    │            │0.52公克，取  │為其個人所施用之毒品│
│    │            │0.26公克鑑定用│，與販賣海洛因或甲基│
│    │            │罄，餘0.26公克│安非他命犯罪無關，不│
│    │            │）            │予沒收。            │
├──┼──────┼───────┼──────────┤
│ 5  │海洛因空包裝│10個（總重3.5 │為被告甲○○販賣海洛│
│    │袋          │公克〈1.9 公克│因所用之物，且為其所│
│    │            │＋1.6公克〉） │有，依毒品危害防制條│
│    │            │              │例第19條1 項沒收。  │
├──┼──────┼───────┼──────────┤
│ 6  │甲基安非他命│9 個（總重2.52│為被告甲○○販賣甲基│
│    │空包裝袋    │公克）        │安非他命所用之物，且│
│    │            │              │為其所有，依毒品危害│
│    │            │              │防制條例第19條1 項沒│
│    │            │              │收。                │
├──┼──────┼───────┼──────────┤
│ 7  │分裝袋      │1 包（83個）  │為被告甲○○販賣海洛│
│    │            │              │因、甲基安非他命所用│
│    │            │              │之物，且為其所有，依│
│    │            │              │毒品危害防制條例第19│
│    │            │              │條第1 項沒收。      │
├──┼──────┼───────┼──────────┤
│ 8  │電子磅秤    │2 臺          │為被告甲○○販賣海洛│
│    │            │              │因、甲基安非他命所用│
│    │            │              │之物，且為其所有，依│
│    │            │              │毒品危害防制條例第19│
│    │            │              │條第1 項沒收。      │
├──┼──────┼───────┼──────────┤
│ 9  │壓鑄器      │1 組          │為被告甲○○販賣海洛│
│    │            │              │因所用之物，且為其所│
│    │            │              │有，依毒品危害防制條│
│    │            │              │例第19條第1 項沒收。│
├──┼──────┼───────┼──────────┤
│ 10 │行動電話門號│1 張          │為被告甲○○販賣海洛│
│    │0000000000號│              │因所用之物，且為其所│
│    │SIM 卡      │              │有，依毒品危害防制條│
│    │            │              │例第19條1 項沒收。  │
├──┼──────┼───────┼──────────┤
│ 11 │行動電話    │1 支（內含門號│為被告甲○○販賣海洛│
│    │            │0000000000號  │因、甲基安非他命所用│
│    │            │SIM 卡1 張）  │之物，且為其所有，依│
│    │            │              │毒品危害防制條例第19│
│    │            │              │條1 項沒收。        │
├──┼──────┼───────┼──────────┤
│ 12 │行動電話    │1 支（內含門號│為被告乙○○所有，然│
│    │            │0000000000號  │非供本件販賣海洛因或│
│    │            │SIM 卡1 張）  │甲基安非他命犯罪之用│
│    │            │              │，不得沒收。        │
├──┼──────┼───────┼──────────┤
│ 13 │安非他命吸食│1 組          │為被告甲○○所有，然│
│    │器          │              │為供其個人施用毒品所│
│    │            │              │用，非供販賣海洛因或│
│    │            │              │甲基安非他命犯罪之用│
│    │            │              │，不得沒收。        │
├──┼──────┼───────┼──────────┤
│ 14 │記事本      │1 本          │為被告甲○○所有，然│
│    │            │              │非供販賣海洛因或甲基│
│    │            │              │安非他命犯罪之用，不│
│    │            │              │得沒收。            │
├──┼──────┼───────┼──────────┤
│ 15 │現金（新臺幣│12,900元      │為被告甲○○所有，為│
│    │）          │              │販賣海洛因、甲基安非│
│    │            │              │他命犯罪所得，依毒品│
│    │            │              │危害防制條例第19條1 │
│    │            │              │項沒收。            │
└──┴──────┴───────┴──────────┘


司法院資訊處製作；財團法人民間司法改革基金會備份。
